【裁判字號】    98,簡上,109
【裁判日期】    980327
【裁判案由】    詐欺
【裁判全文】
臺灣板橋地方法院刑事判決             98年度簡上字第109號
上  訴  人  臺灣板橋地方法院檢察署檢察官
被      告  乙○○
上列上訴人因被告詐欺案件，不服本院97年度簡字第8482號中華
民國97年12月16日第一審判決（聲請簡易判決處刑案號：97年度
偵緝字第2025號、第2026號），提起上訴暨移送併案審理（98年
度偵字第2850號），本院管轄第二審之合議庭判決如下：
    主  文
原判決關於乙○○提供台新國際商業銀行帳戶而犯幫助詐欺取財
罪部分暨定應執行刑部分均撤銷。
乙○○幫助意圖為自己不法之所有，以詐術使人將本人之物交付
，處有期徒刑月，如易科罰金，以新臺幣壹仟元折算壹日。
    事  實
一、乙○○依其智識程度及社會經驗，能預見將其所有之帳戶提
    供予姓名年籍不詳之人使用，可幫助不詳人士提領獲取詐欺
    犯罪所得，竟在該結果之發生不違背其本意之狀況下，基於
    幫助詐欺取財之不確定故意，於民國97年1 月17日至97年3
    月22日間某日，在不詳地點，將其向台新國際商業銀行江翠
    分行（下稱台新銀行）所申請之帳號00000000000000號帳戶
    之存摺、提款卡及提款卡密碼，交付予真實姓名年籍不詳之
    成年人，藉以幫助該成年人所屬詐欺集團從事詐欺取財之犯
    行。嗣該詐欺集團成員即意圖為自己不法之所有，分別基於
    詐欺取財之犯意，(一)、於97年3 月22日下午4 時17分許，撥
    打電話予丙○○，向丙○○佯稱其網路購物之匯款作業有誤
    ，須依指示處理始能解除分期付款之設定等語，致丙○○陷
    於錯誤，於同日下午4 時43分許，前往臺中縣大里市○○路
    ○段520 號大里市郵局，轉帳新臺幣（下同）12,102元至乙○○前開台新銀行帳戶，該筆款項並旋為詐騙集團成員提領
    一空。(二)、於97年3 月22日下午4 時36分許，撥打電話予甲○○，以同前之詐術詐騙甲○○，致甲○○陷於錯誤，而依
    該詐騙集團成員之指示，於同日傍晚5 時53分許，利用郵局
    之自動櫃員機轉帳7,889 元至乙○○前揭帳戶，前開詐騙集
    團成員並旋將該筆款項提領一空。嗣丙○○、甲○○發覺有
    異，報警處理，始循線查知上情。
二、案經臺北縣政府警察局海山分局報請臺灣板橋地方法院檢察
    署檢察官偵查後聲請以簡易判決處刑及移送本院併案審理。
    理  由
一、上訴範圍
    按上訴得對於判決之一部為之，此就簡易判決提起上訴時亦
    得準用，刑事訴訟法第348 條第1 項前段及第455 條之1 第
    3 項分別定有明文。本件檢察官前以被告乙○○先後提供其
    所有之第一商業銀行土城分行（下稱第一銀行）帳戶及前述
    台新銀行帳戶予不詳人士使用，涉犯2 次幫助詐欺取財罪嫌
    ，而以97年度偵緝字第2025號、第2026號聲請簡易判決處刑
    ，原審認被告該2 次幫助詐欺犯行均事證明確，分別判處有
    期徒刑3 月、2 月，並定應執行刑為有期徒刑4 月。而檢察
    官提起上訴時，明確表明係以被告提供台新銀行帳戶之幫助
    詐欺取財犯行，另有被害人甲○○漏未經原審審酌為由，提
    起上訴，此觀上訴書之內容即明，足認檢察官僅欲就判決之
    一部提起上訴。至被告提供第一銀行帳戶之幫助詐欺取財犯
    行經原審判處有期徒刑3 月部分，因未據被告或檢察官提起
    上訴，已告確定，從而本院本案僅就檢察官上訴部分即被告
    提供台新銀行帳戶之幫助詐欺取財犯行進行審理暨判決，合
    先敘明。
二、本判決後開所引用被告以外之人於審判外之陳述（包括書面
    陳述），固屬傳聞證據，惟公訴人及被告就該等審判外陳述
    之證據能力，於本案言詞辯論終結前均未聲明異議。本院審
    酌該等證據資料製作時之情況，並無違法不當及證明力明顯
    過低之瑕疵，亦認為以之作為證據應屬適當，依刑事訴訟法
    第159 條之5 規定，認該等證據資料均有證據能力。
三、訊據被告固坦承上述台新銀行帳戶係其申請開設之事實，惟
    否認有何幫助詐欺之犯行，辯稱：伊並未提供該帳戶予詐騙
    集團成員使用，該帳戶係伊置放在家中遺失，伊不知何時不
    見，伊在97年1 月間尚有清償台新銀行帳戶貸款10萬7 千多
    元等語。經查：
(一)、前述台新銀行帳戶為被告所申請開立之事實，業據被告於偵
    查及本院審理中自承不諱，且有該帳戶之開戶基本資料1 份
    在卷可稽，此部分自堪認定。
(二)、被告所有之前開台新銀行帳戶確遭不詳人士用以詐騙被害人
    丙○○、甲○○分別匯入如前款項乙節，業經證人丙○○、
    甲○○於警詢時指述甚詳，復有郵局自動櫃員機交易明細表
    2 紙及前開帳戶之歷史交易往來明細1 份附卷可佐，此部分
    亦屬明確。
(三)、被告雖辯稱上開帳戶之存摺、提款卡乃其置放於家中遺失云
    云。惟參以欲用提款卡領取款項者，須於金融機構所設置之
    自動櫃員機上依指令操作，並輸入正確之密碼，方可順利領
    得款項，若非經帳戶所有人同意、授權並告知提款卡密碼，
    單純持有提款卡之人，欲隨機輸入正確號碼而成功領取款項
    之機率，微乎其微。倘如被告所辯，其係遺失而未告知他人
    上開帳戶之提款卡密碼，則拾得該帳戶存摺、提款卡之人殆
    無知悉該帳戶提款卡之正確密碼，並持以提領現金之可能。
    另就取得被告上開帳戶之不詳人士而言，該等人士既有意利
    用他人帳戶作為詐騙之工具，亦不致選擇一來路不明，隨時
    可能遭原帳戶持有人申請掛失或註銷之帳戶，以免詐騙金額
    因帳戶遭凍結而無法提領。凡此俱徵被告辯稱其未提供存摺
    、提款卡予他人，而係遺失云云，無非事後圖卸之詞，不足
    採信。
(四)、復查一般於郵局或銀行等金融機構開設存款帳戶暨請領存摺
    及提款卡，係針對個人身分及信用予以資金流通之經濟活動
    ，具有強烈專屬性，而金融帳戶為個人理財之工具，且申請
    開立金融帳戶並無任何特殊之限制，一般民眾均得以存入最
    低開戶金額之方式，任意在多數不同之金融機構申辦多數之
    存款帳戶使用，此乃公眾所週知之事實。是依一般人之日常
    生活經驗，若見他人無正當理由，不以自己名義申請帳戶，
    反向他人收取存款帳戶為使用，客觀上應可預見其目的，係
    欲藉該帳戶取得不法犯罪所得，並隱匿帳戶內資金實際取得
    人之真實身分，以逃避追查。況社會上利用不相識之人之帳
    戶從事詐欺等犯罪，早為傳播媒體廣為報導，被告為具有正
    常智識程度之成年人，自可預見提供金融帳戶之存摺、提款
    卡、密碼供他人使用，有幫助從事詐欺犯行之人以該帳戶遂
    行詐欺犯罪之可能，其貿然將重要且專屬個人之提款卡、密
    碼交付之，致自己無法控制、瞭解該帳戶物件之使用方法及
    流向，則被告具有縱有人利用該等金融帳戶便於實施詐欺犯
    罪，供取得詐欺所得財物或財產上利益之用，亦不違背其本
    意之幫助詐欺犯意甚明。
(五)、綜上，本案事證明確，被告犯行堪以認定。
四、核被告所為，係犯刑法第30條第1 項前段、第339 條第1 項
    之幫助詐欺取財罪。被告係基於幫助之意思，參與詐欺取財
    犯罪構成要件以外之行為，為幫助犯，應依刑法第30條第2
    項之規定，按正犯之刑減輕之。被告以一提供帳戶之幫助行
    為，幫助詐欺集團成員實施前揭詐騙丙○○、甲○○之犯罪
    行為，致使該2 名被害人財產法益受侵害，同時觸犯上開2
    相同之幫助詐欺取財罪名，為同種想像競合犯，應依刑法第
    55條規定從一重處斷。聲請簡易判決處刑意旨雖未敘及被告
    提供前述台新銀行帳戶幫助詐騙集團成員詐欺被害人甲○○
    部分，惟此部分犯罪事實既與檢察官聲請簡易判決處刑並經
    本院論罪科刑部分具有想像競合犯之裁判上一罪關係，已如
    前述，應為聲請簡易判決處刑效力所及，且經臺灣板橋地方
    法院檢察署檢察官移送本院併案審理（98年度偵字第2850號
    ），本院自得併予審究。
五、原審就被告提供台新銀行帳戶予他人而犯幫助詐欺取財罪部
    分，認罪證明確，予以論罪科刑，固非無見，惟查被告除提
    供台新銀行帳戶予詐騙集團成員用以幫助詐欺被害人丙○○
    外，亦同時幫助詐欺被害人甲○○，此部分犯罪事實應為檢
    察官聲請簡易判決處刑效力所及，業如前述，原審未及審酌
    ，容有未合。檢察官上訴意旨執此指摘原判決不當，為有理
    由，應由本院管轄之第二審合議庭就此部分予以撤銷改判，
    又原判決定執行刑部分亦失所附麗，應併予撤銷。
六、爰審酌被告將存摺、提款卡及密碼交付他人，助長他人犯罪
    ，增加被害人尋求救濟及治安機關查緝犯罪之困難，兼衡被
    告之素行、智識程度、犯罪之手段、動機、所生危害、被害
    人遭詐騙之金額，及犯後仍否認犯行，未見悔意之態度等一
    切情狀，量處如主文第2 項所示之刑，並諭知易科罰金之折
    算標準，以資懲儆。
據上論斷，應依刑事訴訟法第455 條之1 第1 項、第3 項、第
369 條第1 項前段、第364 條、第299 條第1 項前段，刑法第30
條、第339 條第1 項、第55條、第41條第1 項前段，刑法施行法
第1 條之1 第1項、第2項前段，判決如主文。
本案經檢察官馬中人到庭執行職務。
中    華    民    國    98    年    3     月    27    日
                  刑事第二十庭  審判長法  官  吳冠霆
                                      法  官  廖怡貞
                                      法  官  吳佳穎
以上正本證明與原本無異
不得上訴。
                                      書記官  黃炎煌
中    華    民    國    98    年    3     月    27    日
附錄本案論罪科刑法條全文：
刑法第339條
意圖為自己或第三人不法之所有，以詐術使人將本人或第三人之
物交付者，處5 年以下有期徒刑、拘役或科或併科1 千元以下罰
金。
以前項方法得財產上不法之利益或使第三人得之者，亦同。
前二項之未遂犯罰之。


司法院資訊處製作；財團法人民間司法改革基金會備份。
